【裁判字號】    97,交聲,2840
【裁判日期】    971104
【裁判案由】    交管條例聲異
【裁判全文】
臺灣板橋地方法院交通事件裁定        97年度交聲字第2840號
原處分機關  交通部公路總局臺北區監理所
異  議  人
即受處分人  甲○○
上列受處分人因違反道路交通管理處罰條例案件，對於交通部公
路總局臺北區監理所中華民國97年9 月26日所為之北監自裁字裁
40－C00000000 號處分（原舉發通知單：北縣警交字第C0000000
0 號），聲明異議，本院裁定如下：
    主  文
異議駁回。
    理  由
一、原處分意旨以：異議人即受處分人甲○○於民國（下同）97
    年8 月8 日23時22分許，駕駛其所有之車號：CS－1380號自
    小客車，行經臺北縣五股鄉○○○路與四維路口，因有「駕
    車行經有燈光號誌管制之交岔路口闖紅燈（紅燈左轉入四維
    路）」之違規，為在場執勤之臺北縣政府警察局蘆洲分局更
    寮派出所員警發現予以攔停，並告知受處分人有如上交通違
    規事實後，經該值勤員警（即原舉發員警）以異議人違反道
    路交通管理處罰條例第53條第1 項闖紅燈之規定，填製臺北
    縣政府警察局北縣警交字第C00000000 號舉發違反道路交通
    管理事件通知單（下稱舉發通知單）當場舉發，其應到案日
    期係97年8 月23日前，應到案處所為臺北區監理所。前述交
    通違規案，經移送原處分機關即交通部公路總局臺北區監理
    所，異議人則於97年8 月19日向交通部公路總局臺北區監理
    所蘆洲監理站提出不服陳述，由前開交通監理機關函轉原處
    分機關後，為原處分機關向舉發機關再行查證結果，依舉發
    機關提出之舉發通知單暨其函復說明本件舉發違規全情等事
    證，認定受處分人確有旨揭闖紅燈違規行為，而依道路交通
    管理處罰條例第53條第1 項規定，以北監自裁字裁40－C000
    00000 號裁決書裁處受處分人罰鍰新臺幣2,700 元，且依同
    條例第63條第1 項第3 款並記違規點數3 點。
二、異議人聲明意旨則稱：伊於97年8 月8 日晚間11點多駕駛小
    客車至五股鄉○○○路與四維路，因前方車輛全部停止，伊
    才從疏洪東路左轉四維路，巧遇巡邏員警攔下開紅單；伊有
    告知巡邏員警，伊因為見到前方車輛全部停止才左轉四維路
    ，但員警仍然開單，並告知伊如不服可以申訴；伊認為並無
    闖紅燈，不甘心受罰之云云。
三、經查：
(一)、按汽車駕駛人駕駛汽車，應遵守道路交通標誌、標線、號誌
    之指示，並服從交通指揮人員之指揮，道路交通安全規則第
    90條定有明文；至所謂「號誌」，係指管制道路交通，表示
    行進、注意、停止，而以手勢、光色、音響、文字等指示之
    訊號，道路交通管理處罰條例第3 條第7 款亦有明定。次按
    汽車駕駛人，行經有燈光號誌管制之交岔路口闖紅燈者，處
    新臺幣1,800 元以上5,400 元以下罰鍰，並記違規點數3 點
    ，道路交通管理處罰條例第53條第1 項、第63條第1 項第3
    款分別定有明文。又，交岔路口設置正常交互更迭之管制燈
    光號誌（即禁止通行，不得超越停止線或進入路口之圓形紅
    燈、准許車輛直行及左、右轉之圓形綠燈，與用以警告車輛
    駕駛人及行人，表示紅色燈號即將顯示，屆時將失去通行路
    權之圓形黃燈），旨在提供用路人、車得以清楚觀看其行進
    方向所面對之管制燈號，以辨別其是否具有通行路權，是行
    人及車輛駕駛人行經有燈光號誌管制之交岔路口，自應依法
    遵守該號誌之指示通行。準此，用路人、車於其行進方向所
    面對之管制燈號，倘係顯示圓形紅燈狀態，即屬禁止通行，
    車輛駕駛人及行人自不得任意闖越路口（含直行、左轉或迴
    轉）至銜接路段，而應於其行向面對之燈光號誌轉換顯示為
    具有通行路權之圓形綠燈後，始得依號誌指示通行。質言之
    ，所謂闖紅燈，係指車輛或行人面對圓形紅燈時，仍逕予穿
    越路口至銜接路段，不論左轉、直行或迴轉，均屬闖紅燈之
    行為。從而，用路人、車於行經設有燈光管制號誌之交岔路
    口，不依燈號指示，逕自闖越紅燈直行、左轉或迴轉，自屬
    違反道路交通管理處罰條例第53條第1 項所定「闖紅燈」之
    違規行為。
(二)、異議人即受處分人甲○○有於97年8 月8 日23時22分許，駕
    駛其所有之車號：CS－1380號自小客車，在臺北縣五股鄉○
    ○○路與四維路口，因有「駕車行經有燈光號誌管制之交岔
    路口闖紅燈（紅燈左轉入四維路）」此一違規行為，經在場
    執勤之臺北縣政府警察局蘆洲分局更寮派出所員警發現，當
    場予以攔停，並告知受處分人有前揭違規事實後，填單舉發
    如上交通違規，且將該舉發通知單通知聯交付受處分人收受
    ，而完成依法舉發通知程序。又，受處分人於聲明異議狀內
    ，對於其確有駕駛上開車輛，在前述時、地為警當場攔停，
    且經警告知其有闖紅燈違規事實後製單舉發，並當場交付該
    舉發通知單予受處分人收受等情，亦陳明屬實無訛，復有其
    提出該舉發通知單影本供佐；況且，受處分人於97年8 月19
    日提出不服申訴時，就本案交通違規舉發經過情形，亦為相
    同內容之載述，有本院卷附陳述意見書1 紙可憑。是以，受
    處分人確有旨述為警當場攔停並填單舉發闖紅燈（紅燈左轉
    入四維路）此一交通違規之情節，堪信為真實。
(三)、其次，受處分人因不服如上舉發違規，97年8 月19日提出不
    服陳述，為原處分機關函請舉發機關再行查證結果，經舉發
    機關臺北縣政府警察局蘆洲分局以97年9 月4 日北縣警蘆交
    裁字第0970032512號函復略謂：本案係本分局員警於97年8
    月8 日擔服22－24時巡邏勤務，於23時22分許發現受處分人
    駕駛車號CS－1380號自小客車，在五股鄉○○○路與四維路
    口，行經有燈光號誌管制之交岔路口紅燈左轉（疏洪東路左
    轉四維路），旋即趨前攔檢，依道路交通管理處罰條例第53
    條第1 項舉發無誤等意旨，翔實說明本案舉發交通違規事證
    明確，有該陳述書、函文各1 份均在卷足稽。再，本件原舉
    發員警係依法於旨揭時、地執行定點交通稽查勤務，其與受
    處分人並無任何仇隙怨懟，衡情並無任意虛詞構陷受處分人
    之理。第以，原舉發員警於依法執行職務時，親眼目睹車號
    ：CS－1380號自小客車之駕駛人即受處分人確有旨開闖紅燈
    行為，當場依法攔停並填單舉發之歷程，核與原舉發通知單
    所載違規事實一致，復與卷內其他客觀證據並無齟齬，亦未
    有何違背一般經驗或論理法則之情形。故據上所述，足認本
    案舉發員警係在場目賭受處分人有首開「駕車行經有燈光號
    誌管制之交岔路口闖紅燈（紅燈左轉入四維路）」之違規情
    形，乃將受處分人攔停，並告知其有前揭違規事實，當場填
    單舉發，且將該舉發通知單通知聯交予受處分人收受，舉發
    員警所為如上當場舉發通知程序，自屬完備、合法。繼之，
    本院衡酌受處分人於不服陳述暨提出本件聲明異議時，均自
    承其確有駕駛車號：CS－1380號自小客車行經前揭時、地，
    嗣為警當場攔停並製單舉發違規一情，業如前述，是受處分
    人駕車行經本案違規地點即臺北縣五股鄉○○○路與四維路
    口時，該路段係設有燈光號誌管制之交岔路口，此為受處分
    人所明知，依旨揭規定，受處分人即有遵守該交岔路口所設
    燈光管制號誌之指示行駛之義務。準此，受處分人行駛至上
    述地點，既係得以清楚觀看、辨識其駕駛行向所面對之管制
    燈光號誌，即應依法遵守該號誌之指示通行，詎其竟不依燈
    號指示，逕自闖越紅燈左轉進入四維路，此據受處分人於97
    年8 月19日為不服申述時，自陳以：其於97年8 月8 日晚上
    11點20分左右，等待幾分鐘紅燈，因看到對面車輛全部都停
    止，對面的停止是因紅燈而停止，其才左轉四維路，但紅燈
    一直沒變化綠燈等語（參本院卷之97年8 月19日陳述書），
    已足析知上情。故而，受處分人前述不依燈號指示，逕行闖
    越紅燈左轉之事實，自屬違反前揭所定行政法上義務之行為
    ，甚明。受處分人辯稱：伊係見前方車輛均停止，伊才左轉
    四維路等語詞，仍不足採信。此外，受處分人並未提出證據
    證明舉發員警有何虛捏事實違法舉發情事，亦無陳明有何證
    據供本院調查之，本院尚無從採信受處分人所述而作出對其
    有利認定。
(四)、綜據前論，受處分人有於旨揭時、地闖紅燈之違規行為，至
    堪確信。從而，本案舉發違規事證明確，原處分機關因據裁
    處受處分人罰鍰新臺幣2,700 元，並依同條例第63條第1 項
    第3 款記違規點數3 點之處分，核無違法或不當。本件異議
    為無理由，應予駁回。
四、據上論斷，應依道路交通案件處理辦法第19條，裁定如主文
    。
中    華    民    國    97    年    11    月    4     日
                        交通法庭法  官  黎錦福
上列正本證明與原本無異。
如不服本裁定，應於裁定送達後5 日內敘明抗告理由，向本院提
出抗告狀。
                                書記官  蔡麗春
中    華    民    國    97    年    11    月    4     日


司法院資訊處製作；財團法人民間司法改革基金會備份。
